臺灣苗栗地方法院刑事判決　　　　　　　 96年度易字第596號
公　訴　人　臺灣苗栗地方法院檢察署檢察官
被　　　告　己○○
　　　　　　　　　　另案於臺灣苗栗看守所羈押中
被　　　告　乙○○
　　　　　　　　　　另案於臺灣苗栗看守所羈押中
被　　　告　丁○○
上列被告等因恐嚇取財案件，經檢察官提起公訴（94年度偵字第
4987號），本院判決如下：
    主  文
己○○幫助意圖為自己不法之所有，以恐嚇使人將本人之物交付
，累犯，處有期徒刑捌月，減為有期徒刑肆月，如易科罰金，以
銀元參佰元即新臺幣玖佰元折算壹日。
乙○○、丁○○幫助意圖為自己不法之所有，以恐嚇使人將本人
之物交付，均處有期徒刑柒月，均減為有期徒刑參月又拾伍日，
如易科罰金，均以銀元參佰元即新臺幣玖佰元折算壹日。
　　事  實
一、己○○前因違反毒品危害防制條例及竊盜案件，分別經臺灣
    高等法臺中分院90年上易字第2393號判處有期徒刑8 月、本
    院90年度苗簡字第224 號判處有期徒刑3 月確定，嗣經定其
    應執行刑為有期徒刑10月，甫於92年6 月26日縮刑期滿執行
    完畢（構成累犯）。
二、己○○、乙○○、丁○○均可預見將自己之金融機構帳戶存
    摺、提款卡連同密碼提供他人使用，因該帳戶所有人名義與
    實際使用者不同，使用者即可藉此躲避員警追查，作為恐嚇
    取財之犯罪工具；且現今一般金融機構帳戶之申請甚為簡易
    方便，如係基於正當用途而有使用帳戶之必要，通常需用人
    得以自己名義申請辦理即可，本無借用他人帳戶掩飾資金流
    向之必要。惟己○○、乙○○，均在不違背其本意之下，竟
    各自基於幫助他人犯恐嚇取財罪行之不確定故意，分別於民
    國92年11月27日至93年1 月8 日間某日，在不詳地點，各自
    將如附表一所示帳戶之存摺、提款卡（含密碼），出售或出
    借予不詳姓名年籍之成年人。嗣該不詳姓名年籍成年人，將
    上述存摺等物品，交付予所屬之葉憲忠、葉士溢、郭波、李
    舜錢、陳瑞平、郭家慶、葉德文等人（除葉士溢部分經警移
    送國防部南部軍事檢察署偵辦外，其餘均經臺灣臺南地方法
    院檢察署檢察官以93年度偵字第2483號、4161號、5301號、
    6023號、6891號、8245號、9202號起訴）所組成擄鴿恐嚇集
    團使用。而葉憲忠等人果共同基於意圖為自己不法所有之概
    括犯意，於附表二所示的時、地，向如附表二所示的丙○○
    等人，連續恐嚇稱必須匯款至如附表一所示的帳戶內，否則
    鴿子將無法再回去等語，致使如附表二所示的丙○○等人心
    生畏懼，將款項如數匯至如附表一所示的帳戶內。
三、案經內政部警政署刑事警察局（以下稱刑事警察局）移請臺
    灣臺南地方法院檢察署呈臺灣高等法院檢察署檢察長令轉臺
    灣苗栗地方法院檢察署檢察官偵查後起訴。
    理  由
壹、程序部分：
    按被告以外之人於審判外之陳述，雖不符刑事訴訟法第159
    之1 至第159 之4 條之規定，而經當事人於審判程序同意作
    為證據，法院審酌該言詞陳述或書面陳述作成時之情況，認
    為適當者，亦得為證據。當事人、代理人或辯護人於法院調
    查證據時，知有第159 條第1 項不得為證據之情形，而未於
    言詞辯論終結前聲明異議者，視為有前項之同意，刑事訴訟
    法第159 之5 條第1 項、第2 項分別定有明文。證人即如附
    表編號二所示的被害人丙○○等人，及證人即上述恐嚇取財
    案件的正犯葉憲忠、郭波、李舜錢、陳瑞平、郭家慶、葉德
    文、葉士溢，暨證人洪秀娟等人，於警詢及偵查時的陳述，
    均為被告以外之人於審判外之陳述，且不符刑事訴訟法第15
    9 之1 至第159 之4 條之規定，原均無證據能力。但檢察官
    及被告乙○○、己○○、丁○○，於本件言詞辯論終結前，
    均未對證人丙○○、葉憲忠等人前揭陳述之證據能力表示異
    議。而本院依據該等言詞陳述作成時之情況觀察，認均無不
    適當之情形，依據上開法律之規定，本院自得將之採為認定
    犯罪事實之證據，附此敘明。
貳、實體部分：
一、被告乙○○、己○○、丁○○對於上述犯罪事實坦承不諱。
    而證人即被害人丙○○等如附表二所示的被害人，其等之鴿
    子被竊取後，遭恐嚇集團之成員恐嚇稱不匯款的話，鴿子將
    不會回去等語，因而心理害怕，依照恐嚇集團成員的指示，
    分別將如附表二所示的金額，匯入如附表一、二所示的帳戶
    內等情，業據證人即被害人丙○○等人指述明確【參刑事警
    察局刑事案件移送書案卷（卷二）第237 至896 頁，臺南市
    警察局第一分局刑案偵查卷宗（卷一）第55頁至第174 頁、
    （卷二）第75至196 頁、（卷三）第1 至75頁】，核與證人
    即上述恐嚇取財案件之正犯葉憲忠、郭波、李舜錢、陳瑞平
    、郭家慶、葉德文、葉士溢等人，及證人屈美伶陳述的情節
    相符【以上參刑事案件移送書案卷（卷一）第1 至96頁、第
    97 至104頁，臺南市警察局第一分局刑案偵查卷宗（卷一）
    第1 頁至第48頁、（卷二）第1 至55頁，臺南地方法院檢察
    署93年度偵字第2483號卷第113 至120 頁、第215 至222 頁
    】。復有通訊監察譯文7 張、提款機監視器翻拍照片4 張、
    陳瑞平持有「00000000000000甲○○」等紙條、手機照片2
    張、通訊監察譯文1 張、陳瑞平書寫竊鴿勒贖集團犯罪結構
    分工紙1 張、陳瑞平指認葉士溢監視器翻拍照片2 張、葉士
    溢監視器翻拍照片2 張、葉士溢指認照片4 張、李舜錢指認
    葉憲忠、葉士溢照片、葉德文指認葉士溢照片、通訊監察譯
    文2 張、同意搜索書、屈美伶搜索扣押筆錄、扣押物品目錄
    表2 張、鴿子腳圜編號表、葉德文扣押筆錄及扣押物品目錄
    、陳瑞平扣押筆錄及扣押物品目錄各3 件、葉士溢提款照片
    14張、洪秀娟提款照片4 張、被擄鴿子照片162 張、人頭帳
    戶（丁○○、蔡佳軍、己○○、戊○○、甲○○）之開戶基
    本資料及客戶歷史交易清單、被害人丙○○等人匯款單【參
    刑事警察局刑事案件移送書案卷（卷一）第106 至229 頁、
    （卷二）被害人警詢筆錄之後】、通訊監察譯文9 張、照片
    14張、葉士溢提款照片2 張、照片4 張、苗栗郵局93年3 月
    1 日函暨附件（儲戶戊○○及甲○○局帳號、基本資料、交
    易清單）、苗栗郵局93年3 月2 日函暨附件（戊○○及甲○○開戶申請書及存提詳情表各乙份）、匯款單2 張、通聯紀
    錄5 張、手機序號照片2 張、苗栗郵局93年3 月15日函暨附
    件（儲戶己○○局帳號、資本資料、交易清單）、門號0000
    000000號雙向通聯紀錄61張、苗栗郵局93年6 月16日函暨附
    件（儲戶乙○○基本資料、交易明細資料各乙份）、文山郵
    局93年6 月18日書函暨附件（儲戶徐森國基本資料、交易詳
    情表各乙份）【參臺南地方法院檢察署93年度偵字第2483號
    卷第35頁、第84至86頁、第92頁、第97至104 頁、第142 至
    145 頁、第154 至205 頁、第225 至241 頁、第227 至272
    頁、第315 至331 頁】、被害人匯款單【參臺南市警察局第
    一分局刑案偵查卷宗（卷一）、（卷二）、（卷三）之被害
    人警詢筆錄之後】附卷可憑。由此可見，如附表二所示的被
    害人丙○○等人，遭證人葉憲忠等人所組成的恐嚇取財犯罪
    集團，利用被告己○○、乙○○、丁○○等人如附表一所示
    帳戶恐嚇取財之事實，堪以認定。復參酌被告己○○、乙○○、丁○○等人之上述帳戶開戶基本資料、客戶歷史交易清
    單、被害人丙○○等人匯款單所示，足見其等3 人之自白與
    犯罪事實相符，其等3 人幫助恐嚇取財之犯行，洵堪認定。
二、新舊法比較：
  (一)刑法第2 條：
    查被告乙○○等3 人行為後，刑法第2 條第1 項於94年2 月
    2 日以華總一義字第09400014901 號令修正公布，並自95年
    7 月1 日起施行；修正後刑法第2 條第1 項規定，已將新舊
    法律適用之「從新從輕」原則，改採「從舊從輕」原則，而
    此規定僅係規範行為後法律變更所生新舊法律比較適用之準
    據法，並非實體刑罰法律，自不生行為後法律變更之比較適
    用之問題，應逕行適用新法第2 條第1 項之規定。
  (二)又刑法第346 條第1 項之恐嚇取財罪，法定刑為六月以上五
    年以下有期徒刑，得併科銀元一千元以下罰金，而修正後刑
    法施行法增訂第1 條之1 規定：「中華民國94年1 月7 日刑
    法修正施行後，刑法分則編所定罰金之貨幣單位為新臺幣。
    94年1 月7 日刑法修正時，刑法分則編未修正之條文定有罰
    金者，自94年1 月7 日刑法修正施行後，就其所定數額提高
    為30倍。但72年6 月26日至94年1 月7 日新增或修正之條文
    ，就其所定數額提高為三倍」，另刑法第33條第5 款修正為
    ：「主刑之種類如下：五、罰金：新臺幣一千元以上，以百
    元計算之」，是依修正後之法律，刑法第346 條第1 項之恐
    嚇取財罪所得科處之併科罰金刑最高為新臺幣三萬元、最低
    為新臺幣一千元；然依被告乙○○等3 人行為時之刑罰法律
    ，即罰金罰鍰提高標準條例第1 條前段規定之提高倍數為十
    倍及修正前刑法第33條第5 款規定之罰金最低額一元計算，
    該罪之併科罰金刑最高為銀元一萬元，最低額為銀元一元，
    若換算為新臺幣，最高額雖與新法同為新臺幣三萬元，然最
    低額僅為新臺幣三元。因此，比較上述修正前、後之刑罰法
    律，自以被告行為時關於併科罰金刑之法律較有利於被告乙○○等3 人。是本件依首揭刑法第2 條第1 項前段規定，自
    應適用被告乙○○等3 人行為時之法律，即修正前刑法之相
    關規定論處。
  (三)幫助犯、累犯：
    修正後刑法第2 條第1 項明文：「行為後法律有變更者，適
    用行為時之法律。但行為後之法律有利於行為人者，適用最
    有利於行為人之法律。」改採「從舊從輕」主義，係規範行
    為後法律變更所衍生新舊法律比較適用之準據法，以適用最
    有利於行為人之法律為原則。據此，法院裁判時已在新法施
    行之後，雖新舊法之內容有所修正，但對行為人倘無有利或
    不利之情形者（例如僅修正法律用語，新舊法法定刑仍屬相
    同），即無適用上開規定為新舊法比較之問題。比較修正前
    刑法第30條與修正後刑法第30 條 之規定，僅有修正後刑法
    第30條第1 項將修正前刑法第30 條 第1 項「幫助他人犯罪
    者，『為從犯』」之『為從犯』三字刪除，其餘文字均一樣
    ，新舊法幫助犯之規定固有修正，但對於被告乙○○等3 人
    ，並無「有利或不利」之影響，依前述說明，自無適用修正
    後刑法第2 條第1 項之規定為比較新舊法適用之必要，應適
    用裁判時之法律即刑法第30條之規定論以幫助犯。至於累犯
    規定之修正，對被告己○○並無有利、不利之情形，應逕行
    適用裁判時即修正後之法律（最高法院95年度第21次刑庭會
    議決議參照）。
  (四)修正後刑法第41條第1 項前段關於得易科罰金之折算標準，
    由「得以一元以上三元以下折算一日」（按：此規定配合修
    正前罰金罰鍰提高標準條例第2 條【現已刪除】規定，就其
    原定數額提高為一百倍折算一日，則最高應以銀元三百元折
    算一日，經折算為新臺幣後，應以新臺幣九百元折算為一日
    ），提高為「以新臺幣一千元、二千元或三千元折算一日」
    ，並刪除「因身體、教育、職業、家庭之關係或其他正當事
    由，執行顯有困難」之條件。是以修正前刑法所定易科罰金
    之折算標準金額較低，自係修正前刑法較為有利。
  (五)綜合上述各條文修正前、後之比較，並依諸「新舊刑法關於
    刑之規定，雖同採從輕主義，係適用最有利於行為人之法律
    ，既曰法律，自較刑之範圍為廣，比較時應就罪刑有關之共
    犯、未遂犯、連續犯、牽連犯、結合犯以及累犯加重、自首
    減輕、暨其他法定加減原因、與加減例等一切情形，綜其全
    部之結果，而為比較，再適用有利於行為人之法律處斷」（
    參照最高法院24年上字第4634號判例要旨）及修正後刑法第
    2 條第1 項前段、後段規定之「從舊、從輕」原則，除了對
    於被告己○○等2 人，並無「有利或不利」之影響，並無適
    用修正後刑法第2 條第1 項之規定為比較新舊法適用之必要
    ，而應適用裁判時之法律即刑法第30條幫助犯、第47條第1
    項累犯之規定外，爰依整體比較結果，適用被告乙○○等3
    人行為時之法律，即修正前刑法之相關規定，予以論處。
三、論罪科刑：
    被告己○○、乙○○、丁○○等3 人，分別將如附表一所示
    之金融帳戶的存摺、提款卡與密碼等物，出售予恐嚇取財集
    團使用，使該恐嚇取財集團作為對如附表二所示之被害人丙○○等人，實施恐嚇取財犯罪之取款工具，顯係各自基於幫
    助共同實施恐嚇取財犯罪之犯意，且所為提供金融帳戶之行
    為，亦屬刑法恐嚇取財罪構成要件以外之行為，故核被告己○○、乙○○、丁○○等3 人所為，均係犯刑法第30條第1
    項、第346 條第1 項幫助恐嚇取財罪，其等幫助他人實行犯
    罪行為，應各自依同法第30條第2 項之規定，按正犯之刑減
    輕之。被告乙○○等3 人所幫助之恐嚇取財集團，對如附表
    二所示的被害人，雖先後實施多次恐嚇取財犯行，均為構成
    刑法修正前之連續犯，惟被告乙○○等3 人，僅一次提供自
    己存摺等物供恐嚇取財集團使用，僅有1 次幫助行為，並無
    證據顯示其等3 人有多次提供行為，實無連續幫助之行為。
    又被告己○○有犯罪事實欄一所示的前科素行，經上述法院
    判處有期徒刑確定後，於前揭日期執行完畢，被告己○○於
    前案有期徒刑執行完畢後，故意再犯本件有期徒刑以上之罪
    ，應依刑法第47條第1 項之規定，論以累犯並均加重其刑，
    並依法先加後減之。爰審酌被告乙○○等3 人均屬年輕力強
    ，未思正職，竟貪圖私利，將存摺、提款卡與密碼等物出售
    或交付予不法恐嚇集團牟利，助長他人犯罪，非但增加被害
    人尋求救濟及治安機關查緝犯罪之困難，亦使不法恐嚇取財
    犯罪集團得以順利掩飾其恐嚇所得之財物，危害被害人財產
    安全及社會治安。再衡酌其等犯罪的動機、目的、手段及所
    生的損害非小，並斟酌其等3 人於犯後均坦認犯行，犯後態
    度良好等一切情狀，各量處被告如主文所示之刑。末查，被
    告乙○○等3 人前述幫助恐嚇取財之犯行，均係在96年4 月
    24日之前，所犯均符合中華民國九十六年罪犯減刑條例所定
    之減刑條件，爰均依同條例第2 條第1 項第3 款之規定，各
    減其等宣告刑二分之一，併於減刑後均依修前刑法第41條第
    1 項前段，諭知易科罰金折算標準。
據上論斷，應依刑事訴訟法第299 條第1 項前段，刑法第2 條第
1 項、第30條第1 項、第2 項、刑法第346 條第1 項、第47條第
1 項、修正前刑法第41條第1 項前段，中華民國九十六年罪犯減
刑條例第2 條第1 項第3 款、第7 條、第9 條，罰金罰鍰提高標
準條例第1 條前段、修正前罰金罰鍰提高標準條例第2 條，現行
法規所定貨幣單位折算新臺幣條例第2 條，判決如主文。
本案經檢察官陳佞如到庭執行職務。
中　　華　　民　　國　　96　　年　　12　　月　　26　　日
                  刑事第三庭  審判長法　官  柳章峰
                                    法  官  羅貞元
                                    法  官  呂曾達
以上正本證明與原本無異。
如不服本判決，應於判決送達後10日內向本院提出上訴狀（應抄
附繕本），其未敘述上訴理由者，應於上訴期間屆滿後20日內補
提理由書狀於本院，上訴於臺灣高等法院臺中分院。告訴人或被
害人如對於本判決不服者，應具備理由請求檢察官上訴，其上訴
期間之計算係以檢察官收受判決正本之日期為準。
                                    書記官  許千士
中　　華　　民　　國　　96　　年　　12　　月　　27　　日
附錄：
中華民國刑法第346條第1項。
中華民國刑法第346條
（單純恐嚇罪）
意圖為自己或第三人不法之所有，以恐嚇使人將本人或第三人之
物交付者，處6 月以上5 年以下有期徒刑，得併科1 千元以下罰
金。
以前項方法得財產上不法之利益，或使第三人得之者，亦同。
前二項之未遂犯罰之。
